---
title: "R入門"
output:
  learnr::tutorial:
    progressive: true
    allow_skip: true
runtime: shiny_prerendered
---

```{r setup, include=FALSE}
library(gradethis)
library(learnr)
library(joholearnr)
library(learnrhash)

gradethis::gradethis_setup()

tutorial_options(exercise.reveal_solution = FALSE)

moodle_url <- "https://moodle.gs.chiba-u.jp/moodle/mod/assign/view.php?id=1264655"
```

## Rを計算機として使う

### 足し算

Rは最も単純な形では、対話型の計算機として使用できます。

- Q1: `5 + 7` と入力して **Run Code** を押してください。コードを正しく実行できたら、**Submit Answer** を押してください。

```{r addition, exercise = TRUE, exercise.lines = 2}

```

```{r addition-check}
grade_result(
  pass_if(~ identical(.result, 12))
)
```

### 引き算

- Q2: `-` を使って、11から4を引きなさい。

```{r subtraction, exercise = TRUE, exercise.lines = 2}

```

```{r subtraction-check}
grade_result(
  pass_if(~ identical(.result, 7))
)
```

### 掛け算

- Q3: `*` を使って、7を3に掛けなさい。

```{r multiplication, exercise = TRUE, exercise.lines = 2}

```

```{r multiplication-check}
grade_result(
  pass_if(~ identical(.result, 21))
)
```

### 割り算

- Q4: `/` を使って、6を2で割りなさい。

```{r division, exercise = TRUE, exercise.lines = 2}

```

```{r division-check}
grade_result(
  pass_if(~ identical(.result, 3))
)
```

### 演算の順序

- Q5: `()`を使って、2を5から引いた後に、その結果を8に掛けなさい。

```{r order-op, exercise = TRUE, exercise.lines = 2}

```

```{r order-op-solution}
# parentheses first ----
(5-2)*8

# parentheses last ----
8*(5-2)
```

```{r order-op-check}
grade_this_code()
```

## オブジェクトについて

### オブジェクトの保存

Rでは、計算結果などをオブジェクトに保存できます。これはセッション中に計算を後で再利用したい場合に便利です。

保存するには、`<-` (「より小さい」とハイフンを組み合わせた記号)を使います。
矢印のように見えて、「割り当て文」または「代入文」と呼ばれます。

- Q6: `<-`を使って、`8 - 1`の結果を`x`というオブジェクトに保存しなさい（`____`を消して、コードを書いてください）。

```{r storing, exercise = TRUE, exercise.lines = 2}
x <- ____
```

```{r storing-solution}
x <- 8 - 1
```

```{r storing-check}
grade_this_code()
```

### オブジェクトの確認

これまでの計算機としてのRの使い方では、計算結果がすぐに画面に表示されましたが、割り当て文`<-`を使うと、計算結果がオブジェクトとして保存されるため、すぐには表示されません。

オブジェクトの中身を確認したい場合は、そのオブジェクトの名前を入力します（もしくはRStudioのEnvironmentパネルを確認します）。

- Q7: `y`に22を5で割った結果を入れてから、次の行に`y`の中身を確認してください。

```{r retrieval, exercise=TRUE, exercise.lines=6}
# 計算
y <- ____
# 計算結果の確認
```

```{r retrieval-solution}
y <- 22 / 5
y
```

```{r retrieval-check}
grade_this_code()
```

### オブジェクトの上書き（例）

すでに存在しているオブジェクトに新しい値を割り当てると、中身が上書きされます（何も警告は表示されません）。

例えば、下のコードを実行してみてください。

```{r overwrite-example, exercise = TRUE}
# 計算結果をyに保存する
y <- 22 / 5
# 新しい値を入れる
y <- 10
# 中身を確認する
y
```

### オブジェクトの上書き

元々の値を保持しておきたい場合は、その結果を**別の**オブジェクトとして保存してから、新しい値を割り当てます。

- Q8: `y1`に元々の`y`の値を割り当ててから、`y`に10を入れてください。

```{r overwrite, exercise = TRUE}
# 計算結果をyに保存する
y <- 22 / 5
# y1をyから作る
y1 <- _____
# yに10を入れる
y <- _____
# それぞれのyとy1の中身を確認する
y
y1
```

```{r overwrite-solution}
y <- 22 / 5
y1 <- y
y <- 10
y
y1
```

```{r overwrite-check}
grade_this_code()
```

### オブジェクトの名前

オブジェクトの名前の付け方にはいくつかのルールがあります。例えば、オブジェクトの名前は文字から始める必要があり、文字、数字、`_`、`.`のみを使用できます。

このルールに従えば、どんな名前でも使用できますが、以下のおすすめがあります：

- **名前の意味が分かりやすい**ように工夫する
- 文字化けを防ぐために英字を使う
- Rは大文字と小文字を区別するため、一貫性を持たせる（大文字と小文字を混在させない）

- Q9: 以下のオブジェクトの名前のどれがRのルールに従っており、かつ最も使いやすいですか？

```{r object-name, echo=FALSE}
question("一つを選んでください：",
  answer("01_my_object", message = "オブジェクトの名前は文字から始まらないといけません"),
  answer("my_object", correct = TRUE),
  answer("オブジェクトの1", message = "オブジェクトの名前は英字にした方が良いです"),
  answer("My.Object", message = "オブジェクトの名前は大文字と小文字を混合させない方が良いです"),
  allow_retry = TRUE
)
```

### 名前をTabキーで書く

さらに、Rには名前を入力する際に便利な機能があります：Tabキーを押すと、名前を自動的に補完してくれます。この機能を使えば、意味のある名前をより簡単に作成でき、名前が長くても迅速かつ正確に入力できますので、ぜひ活用してください。

- Q10: Tabキーを使って、`this_is_a_really_long_name`というオブジェクトの中身を確認してください。

<!--
This works because {joholearnr} includes the data object this_is_a_really_long_name 
Otherwise, {learnr} won't tab-complete object names from code chunks
-->

```{r long-obj, exercise = TRUE}

```

```{r long-obj-solution}
this_is_a_really_long_name
```

```{r long-obj-check}
grade_this_code()
```

## 確認と提出

```{r, echo=FALSE, results = "asis"}
res <- knitr::knit_child(
  system.file("rmd", "summarize_score.Rmd", package = "joholearnr"),
  quiet = TRUE)
cat(res, sep = '\n')
```
