---
title: "データの可視化（1）"
output:
  learnr::tutorial:
    progressive: true
    allow_skip: true
runtime: shiny_prerendered
---

```{r setup, include=FALSE}
library(gradethis)
library(learnr)
library(joholearnr)
library(learnrhash)
library(janitor)

suppressPackageStartupMessages(library(tidyverse))

gradethis::gradethis_setup()

tutorial_options(exercise.reveal_solution = FALSE)

moodle_url <- "https://moodle.gs.chiba-u.jp/moodle/mod/assign/view.php?id=1298463"

# Set up data
menu <- tribble(
  ~item, ~price,
  "ramen", 1000,
  "gyoza", 650,
  "sandwich", 500
)

sales <- tribble(
  ~item, ~meal_time, ~number_sold,
  "ramen", "dinner", 3,
  "gyoza", "dinner", 3,
  "sandwich", "lunch", 3,
  "ramen", "lunch", 2
)

ingredients <- tribble(
  ~item, ~ingredient, ~price,
  "ramen", "noodles", 20,
  "ramen", "menma", 50,
  "gyoza", "flour", 10,
  "gyoza", "ground meat", 200,
  "sandwich", "bread", 30,
  "sandwich", "lettuce", 45
)
```

## パッケージのロード

必要なパッケージをロードします。

- `tidyverse`はデータ処理に必要なパッケージです。
- `janitor`は列名を整えるパッケージです。

```{r packages-example, exercise = TRUE, exercise.lines = 2}
library(tidyverse)
library(janitor)
```

## データの結合

解析したいデータが複数のファイル（あるいはデータフレーム）にまたがっていることがよくあります。この場合、データの**結合**を行う必要があります。

Rでデータフレームを結合させる関数は`left_join()`です。なぜ「left」かというと、左側のデータフレームに右側のデータフレームをくっ付けるからです。

`left_join(元のデータフレーム, 追加したいデータフレーム)`と使います。パイプを使う場合は`元のデータフレーム |> left_join(追加したいデータフレーム)`です。

###

例えば、以下の三つのデータフレームがあるとしましょう：

```{r}
sales
```

```{r}
menu
```

```{r}
ingredients
```

`sales`はレストランの売り上げのデータです。`menu`にはそれぞれの料理の値段が含まれています。`ingredients`には料理に必要な材料および値段（100グラム単位）が含まれています。

###

- Q1: `sales`にそれぞれの料理の値段（`menu`）を付け加えてください。パイプを使ってください。

```{r join-sales-menu, exercise = TRUE, exercise.lines = 2}
____ |> left_join(____)
```

```{r join-sales-menu-check}
  grade_this({
    user_code_text <- unlist(.user_code) |>
      paste(collapse = " ")
    fail_if_not_equal(
      x = str_detect(user_code_text, "\\|>|%>%.*left_join\\("),
      y = TRUE,
      message = "パイプを使う必要があります"
    )
    fail_if_not_equal(
      x = inherits(.result, "data.frame"),
      y = TRUE,
      message = "最後の出力はデータフレームにする必要があります"
    )
    pass_if_equal(
      x = as.data.frame(.result),
      y = as.data.frame(left_join(sales, menu))
    )
    fail()
  })
```

###

デフォルトでは、`left_join`は2つのデータフレームに共通する列を基に結合を行います。

データの結合の基になっている列を**鍵**（「key」）と呼びます。

鍵を自分で指定する場合は、`left_join(元のデータフレーム, 追加したいデータフレーム, by = join_by(列名))`と書きます。

パイプを使う場合はこのように書きます：`元のデータフレーム |> left_join(追加したいデータフレーム, by = join_by(列名))`

- Q2: 結合に使う列名を指定しながら、`sales`にそれぞれの料理の値段（`menu`）を付け加えてください。パイプを使ってください。

```{r join-sales-menu-by, exercise = TRUE, exercise.lines = 2}
____ |> left_join(____, ____)
```

```{r join-sales-menu-by-check}
  grade_this({
    user_code_text <- unlist(.user_code) |>
      paste(collapse = " ")
    fail_if_not_equal(
      x = str_detect(user_code_text, "\\|>|%>%.*left_join\\("),
      y = TRUE,
      message = "パイプを使う必要があります"
    )
    fail_if_not_equal(
      x = str_detect(user_code_text, "join_by.*\\(.*\\)"),
      y = TRUE,
      message = "join_by()を使う必要があります"
    )
    fail_if_not_equal(
      x = inherits(.result, "data.frame"),
      y = TRUE,
      message = "最後の出力はデータフレームにする必要があります"
    )
    pass_if_equal(
      x = as.data.frame(.result),
      y = as.data.frame(left_join(sales, menu))
    )
    fail()
  })
```

###

`left_join()`が自動的に共通する列を見つけてくれるなら、なぜ`join_by()`で列を指定する必要があるのでしょうか？

特に必要なのは、各データフレームに同じ名前の列があっても異なる意味を持つ場合です。

例えば、もう一度`menu`と`ingredients`を見ましょう：

```{r}
menu
```

```{r}
ingredients
```

`menu`の`price`は料理の値段を示しています。それに対して、`ingredients`の`price`は材料の値段です。

デフォルトで`menu`に`ingredients`を結合してみましょう：

```{r join-menu-ingredient-example, exercise = TRUE, exercise.lines = 2}
menu |> left_join(ingredients)
```

結果として`ingredient`がすべて`NA`（「該当なし」）になってしまいました。`price`を結合の条件として使おうとしたためです。

###

- Q3: 結合に使う列名を指定しながら、`menu`に材料の値段（`ingredients`）を付け加えてください。パイプを使ってください。

```{r join-sales-ingredient-by, exercise = TRUE, exercise.lines = 2}
____ |> left_join(____, ____)
```

```{r join-sales-ingredient-by-check}
  grade_this({
    user_code_text <- unlist(.user_code) |>
      paste(collapse = " ")
    fail_if_not_equal(
      x = str_detect(user_code_text, "\\|>|%>%.*left_join\\("),
      y = TRUE,
      message = "パイプを使う必要があります"
    )
    fail_if_not_equal(
      x = str_detect(user_code_text, "join_by.*\\(.*\\)"),
      y = TRUE,
      message = "join_by()を使う必要があります"
    )
    fail_if_not_equal(
      x = inherits(.result, "data.frame"),
      y = TRUE,
      message = "最後の出力はデータフレームにする必要があります"
    )
    pass_if_equal(
      x = as.data.frame(.result),
      y = as.data.frame(left_join(menu, ingredients, by = join_by(item)))
    )
    fail()
  })
```

###

データの結合ができれば、データ解析の幅が大きく広がります。これまで学んだデータ解析スキルと組み合わせて試してみてください。

- ヒント：次の質問の答えは少し長くなるので、すべてのコードを一度に実行しようとすると、各段階の処理が見づらくなるかもしれません。コメント（`#`）を一時的に入れて、必要なコードだけを実行して確認すると良いでしょう。例えば、次のコードはメニュー項目ごとに材料の値段を計算しますが、まずは最初の結合だけを確認します：

```{r comment-1-example, exercise = TRUE, exercise.lines = 5}
menu |>
  left_join(ingredients, by = join_by(item)) # |>
  # group_by(item) |>
  # summarize(ingredient_cost_per_item = sum(price.y))
```

確認してから`#`を外して残りのコードを実行します：

```{r comment-2-example, exercise = TRUE, exercise.lines = 5}
menu |>
  left_join(ingredients, by = join_by(item)) |>
  group_by(item) |>
  summarize(ingredient_cost_per_item = sum(price.y))
```

###

- Q4: `sales`を出発点として、メニューのデータ（`menu`）を加え、それぞれの料理での利益額（`income_per_item`）を計算し、最後に売り上げ全体の合計（`grand_total`）を求めてください。

```{r calculate-total, exercise = TRUE, exercise.lines = 5}
sales |>
  left_join(____) |>
  ____(income_per_item = number_sold * ____) |>
  summarize(grand_total = sum(____))
```

```{r calculate-total-check}
  answer <- sales |>
    left_join(menu, by = join_by(item)) |>
    mutate(income_per_item = number_sold * price) |>
    summarize(grand_total = sum(income_per_item))
  grade_this({
    user_code_text <- unlist(.user_code) |>
      paste(collapse = " ")
    fail_if_not_equal(
      x = inherits(.result, "data.frame"),
      y = TRUE,
      message = "最後の出力はデータフレームにする必要があります"
    )
    pass_if_equal(
      x = as.data.frame(.result),
      y = as.data.frame(answer)
    )
    fail()
  })
```

## 可視化するデータの準備

世界各国の経済データを含む「gapminder」というデータセットをロードします。このデータセットについて詳しく知りたい場合は、<https://www.gapminder.org/> を参照してください。

生データを読み込み、`gapminder_raw`として保存してから、列名を整えて、`gapminder`として保存します。

```{r clean-gapminder, echo = FALSE, message = FALSE, warning = FALSE}
gapminder_raw <- readr::read_csv("https://bit.ly/3NLwKeP")

gapminder <- janitor::clean_names(gapminder_raw)
```

```{r tidyverse-example, exercise = TRUE, exercise.lines = 9}
# 生データをロードする
gapminder_raw <- read_csv("https://bit.ly/3NLwKeP")

# 列名を整える
gapminder <- clean_names(gapminder_raw)

gapminder
```

## データの可視化

### 入力データの指定

この授業ではデータを可視化するために`ggplot2`パッケージを使用しますが、`ggplot2`は`tidyverse`に含まれているため、個別に`library(ggplot2)`を実行する必要はありません。

可視化の関数は`ggplot()`です（`ggplot2`はパッケージ名、`ggplot`は関数名です。間違えないように注意してください）。

`ggplot(入力データ, データの表し方)`と記述します。まずは入力データを指定しましょう。

- Q5: `gapminder`を可視化するコマンドを書いてください。データの表し方はまだ指定しないでください（図はまだ空です）。

```{r ggplot-base, exercise = TRUE, exercise.lines = 2, exercise.setup = "clean-gapminder"}
ggplot(____)
```

```{r ggplot-base-solution}
ggplot(gapminder)
```

```{r ggplot-base-check}
grade_this_code()
```

### データの現し方

次にデータの現し方を指定します。`ggplot2`ではこれを「aesthetics」（`aes`）と呼びます。

データの現し方は次のように記述します：`aes(プロットの要素 = 列名)`。例えば、横軸（x）に人口を表す場合、`aes(x = pop)`と書きます。複数の要素を使う場合は、コンマで区切ります。

- Q6: 年を横軸（`x`）に、寿命（`life_exp`）を縦軸（`y`）にした`gapminder`を可視化するコマンドを書いてください。図の形はまだ指定しないでください（図はまだ空です）。

```{r ggplot-aes, exercise = TRUE, exercise.lines = 2, exercise.setup = "clean-gapminder"}
ggplot(____, aes(____))
```

```{r ggplot-aes-solution}
ggplot(gapminder, aes(x = year, y = life_exp))
```

```{r ggplot-aes-check}
grade_this_code()
```

### 図の形

次に**図の形**を指定します。

図の形は関数で指定します。形の関数はすべて`geom_`で始まります。例えば：

- 点グラフ: `geom_point()`
- 棒グラフ: `geom_col()`
- 線グラフ：`geom_line()`

`ggplot()`関数の後に`+`と書いて、次の行に形の関数を書きます：

```
ggplot(入力データ, データの表し方) +
  geom_形()
```

- Q7: 年を横軸（`x`）、寿命（`life_exp`）を縦軸（`y`）にした`gapminder`の点グラフを作成してください。（これで図に何かが表示されるはずです）

```{r ggplot-geom, exercise = TRUE, exercise.lines = 3, exercise.setup = "clean-gapminder"}
ggplot(____, aes(____)) +
  ____
```

```{r ggplot-geom-solution}
ggplot(gapminder, aes(x = year, y = life_exp)) +
  geom_point()
```

```{r ggplot-geom-check}
grade_this_code()
```

### 他の図の要素を加える

この図から何が読み取れますか？寿命が徐々に伸びているのはわかりますが、点が多すぎて詳細が分かりません。

大陸を色で区別するとデータに隠れているパターンが見えてくるかもしれません。

- Q8: 今までの図に大陸を色（`color`）で表してください。

```{r ggplot-color, exercise = TRUE, exercise.lines = 3, exercise.setup = "clean-gapminder"}
ggplot(____, aes(____)) +
  ____
```

```{r ggplot-color-solution}
ggplot(gapminder, aes(x = year, y = life_exp, color = continent)) +
  geom_point()
```

```{r ggplot-color-check}
grade_this_code()
```

大陸ごとの寿命データの違いが少し見えるようになりました。

### 他のデータ処理コードと組み合わせる

これまで学んだデータ処理コードを組み合わせると、データの可視化の活用範囲がさらに広がります。

- Q9: `gapminder`を日本のデータに絞り、年を横軸、人口を縦軸にした線グラフを作ってください。

```{r ggplot-ja-line, exercise = TRUE, exercise.lines = 6, exercise.setup = "clean-gapminder"}
japan_data <- _____ |>
  _____(country == "Japan")

ggplot(____, aes(____)) +
  ____
```

```{r ggplot-ja-line-solution}
japan_data <- gapminder |>
  filter(country == "Japan")

ggplot(japan_data, aes(x = year, y = pop)) +
  geom_line()
```

```{r ggplot-ja-line-check}
grade_this_code()
```

## 確認と提出

```{r, echo=FALSE, results = "asis"}
# FIXME: should have an option for strip_output = TRUE in child document
lines <- read_lines(system.file("rmd", "summarize_score.Rmd", package = "joholearnr")) |>
  str_replace_all(
    "learnrhash::encoder_logic\\(\\)",
    "learnrhash::encoder_logic(strip_output = TRUE)"
  )

temp_file <- tempfile(fileext = ".Rmd")

write_lines(lines, temp_file)

res <- knitr::knit_child(
  temp_file,
  quiet = TRUE)
cat(res, sep = '\n')
```
