---
title: "データの整理（2）"
output:
  learnr::tutorial:
    progressive: true
    allow_skip: true
runtime: shiny_prerendered
---

```{r setup, include=FALSE}
library(gradethis)
library(learnr)
library(joholearnr)
library(learnrhash)
suppressPackageStartupMessages(library(tidyverse))

gradethis::gradethis_setup()

tutorial_options(exercise.reveal_solution = FALSE)

moodle_url <- "https://moodle.gs.chiba-u.jp/moodle/mod/assign/view.php?id=1294525"
```

```{r clean-gapminder, echo = FALSE}
gapminder_raw <- read_csv("https://joelnitta.com/gapminder")

gapminder <- janitor::clean_names(gapminder_raw)
```

## 準備

必要なパッケージをロードしてから、今回の課題で使うデータを読み込みましょう。

前回の続きとして、世界各国の経済データを含む「gapminder」というデータセットをロードします。このデータセットについて詳しく知りたい場合は、<https://www.gapminder.org/> を参照してください。

まずは生データを読み込み、`gapminder_raw`として保存してから、列名を整えて、`gapminder`として保存します。

```{r tidyverse-example, exercise = TRUE, exercise.lines = 11}
library(tidyverse)
library(janitor)

# 生データをロードする
gapminder_raw <- read_csv("https://joelnitta.com/gapminder")

# 列名を整える
gapminder <- clean_names(gapminder_raw)

gapminder
```

## パイプ

`|>`（パイプ）は、左側のオブジェクトを右側の関数に渡すための記号です。

例えば、授業では[このように学習しました](https://joelnitta.github.io/joho-shori/day4/#/%E3%83%91%E3%82%A4%E3%83%97%E3%81%AE%E4%BD%BF%E3%81%84%E6%96%B9)：

> - `arrange(データ, 列名)`というような書き方をしてきましたが、パイプを使うとこのように書きます：
  - `データ |> arrange(列名)`

- Q1: パイプを使って、`pop`を万人単位に変換してください。

```{r mutate-pop-pipe, exercise = TRUE, exercise.lines = 2, exercise.setup = "clean-gapminder"}
____ |> mutate(____)
```

```{r mutate-pop-pipe-check}
  grade_this({
    user_code_text <- unlist(.user_code) |>
      paste(collapse = " ")
    fail_if_not_equal(
      x = str_detect(user_code_text, "\\|>|%>%.*mutate\\("),
      y = TRUE,
      message = "パイプを使う必要があります"
    )
    fail_if_not_equal(
      x = inherits(.result, "data.frame"),
      y = TRUE,
      message = "最後の出力はデータフレームにする必要があります"
    )
    pass_if_equal(
      x = as.data.frame(.result),
      y = as.data.frame(mutate(gapminder, pop = pop/10000))
    )
    fail()
  })
```

- Q2: パイプを使って、2007年に、アジア大陸で寿命が65歳未満（65歳を含まない）の国だけに絞ってください。

```{r filter-asia-pipe, exercise = TRUE, exercise.lines = 2, exercise.setup = "clean-gapminder"}
____ |> filter(____, ____, ____)
```

```{r filter-asia-pipe-check}
  grade_this({
    user_code_text <- unlist(.user_code) |>
      paste(collapse = " ")
    print(user_code_text)
    fail_if_not_equal(
      x = str_detect(user_code_text, "\\|>|%>%.*filter\\("),
      y = TRUE,
      message = "パイプを使う必要があります"
    )
    fail_if_not_equal(
      x = inherits(.result, "data.frame"),
      y = TRUE,
      message = "最後の出力はデータフレームにする必要があります"
    )
    pass_if_equal(
      x = as.data.frame(.result),
      y = as.data.frame(gapminder |> filter(continent == "Asia", life_exp < 65, year == 2007))
    )
    fail()
  })
```

## パイプライン

複数の操作をパイプでつなげて一連の作業を行うことを「パイプライン」と呼びます。

- Q3: 次のパイプラインを組んでください。
  - `gapminder`から始め、1997年のヨーロッパ（"Europe"）のデータを抽出し、人口を万人単位に変換して、人口の小さい順に並べてください。

```{r europe-pipeline, exercise = TRUE, exercise.lines = 5, exercise.setup = "clean-gapminder"}
____ |>
   filter(____) |>
   mutate(____) |>
   arrange(____)
```

```{r europe-pipeline-check}
  correct_pipeline_result <- gapminder |>
    filter(year == 1997, continent == "Europe") |>
    mutate(pop = pop/10000) |>
    arrange(pop)
  grade_this({
    user_code_text <- unlist(.user_code) |>
      paste(collapse = " ")
    fail_if_not_equal(
      x = str_detect(user_code_text, "\\|>|%>%"),
      y = TRUE,
      message = "パイプを使う必要があります"
    )
    fail_if_not_equal(
      x = str_detect(user_code_text, "(?s)filter.*mutate.*arrange"),
      y = TRUE,
      message = "パイプラインの順序が正しくない、または、必要なステップが含まれていない可能性があります"
    )
    fail_if_not_equal(
      x = inherits(.result, "data.frame"),
      y = TRUE,
      message = "最後の出力はデータフレームにする必要があります"
    )
    pass_if_equal(
      x = as.data.frame(.result),
      y = as.data.frame(correct_pipeline_result)
    )
    fail()
  })
```

- Q4: データパイプラインを組むことで、以下の質問に答えてください：`gapminder`のデータの中で、2007年にアフリカ大陸（「Africa」）でもっとも一人当たりの国内総生産が多かった国はどこですか？

```{r africa-gdp-example, exercise = TRUE, exercise.lines = 4, exercise.setup = "clean-gapminder"}

```

```{r africa-gdp, echo=FALSE}
question_text(
  text = "国名を一語で記入してください：",
  answer_fn(function(value) {
    answer_lc <- str_to_lower(value)
    if (answer_lc == "gabon") {
      correct()
    } else if (answer_lc == "ガボン") {
      correct()
    } else if (answer_lc == "がぼん") {
      correct()
    } else if (str_detect(answer_lc, " |　")) {
      incorrect("国名のみを入力してください（スペースを使用しないでください）")
    } else {
      incorrect()
    }
  }, label = "国名"),
  allow_retry = TRUE,
  trim = TRUE
)
```

## グループ化

グループごとにデータの集計を行うためには、グループ化する必要があります。

- Q5: `group_by()`を使って、大陸ごとのグループを作ってください。詳細については[スライド](https://joelnitta.github.io/joho-shori/day5/#/%E3%82%B0%E3%83%AB%E3%83%BC%E3%83%97%E5%8C%96)を参照してください。

```{r group-continent, exercise = TRUE, exercise.lines = 3, exercise.setup = "clean-gapminder"}
____ |>
  group_by(____)
```

```{r, group-continent-check}
grade_this({
  pass_if_equal(
    x = dplyr::groups(.result),
    y = dplyr::groups(group_by(gapminder, continent))
  )
  fail()
})
```

## 集計

グループ分けができたら、次に`summarize()`でグループごとの集計ができます。詳細については[スライド](https://joelnitta.github.io/joho-shori/day5/#/0/44)を参照してください。

集計をする際、以下の関数を覚えておくと便利です：

- `max()`：最大値を計算する
- `min()`：最小値を計算する
- `mean()`：平均値を計算する
- `sd()`：標準偏差を計算する
- `n()`：それぞれのグループごとのデータの数（行数）を数える

- Q6: 大陸ごとに一人当たりの国内総生産の平均を`mean_gdp_percap`という列で計算してください。

```{r mean-gdp-continent, exercise = TRUE, exercise.lines = 4, exercise.setup = "clean-gapminder"}
____ |>
  group_by(____) |>
  summarize(____)
```

```{r, mean-gdp-continent-check}
mean_gdp_continent <- gapminder |>
  group_by(continent) |>
  summarize(mean_gdp_percap = mean(gdp_percap))
grade_this({
  fail_if_not_equal(
    x = str_detect(colnames(.result), "mean_gdp_percap"),
    y = TRUE,
    message = "'mean_gdp_percap'という列名を使ってください"
  )
  pass_if_equal(
    x = .result[["mean_gdp_percap"]],
    y = mean_gdp_continent[["mean_gdp_percap"]]
  )
  fail()
})
```

### データ数の数え方

`n()`はグループごとのデータ数を数える関数ですが、`min()`や`max()`などとの使い方が少し異なります。

`min()`や`max()`には列名を指定しないといけません（例えば、`min(life_exp)`）が、`n()`は括弧の中に何も書く必要がありません。

例えば、大陸ごとのデータ数を確認しましょう：

```{r n-summarize-example, exercise = TRUE, exercise.lines = 5}
gapminder |>
  group_by(country) |>
  summarize(
    n_obs = n()
  )
```

つまり、各国は12回ずつデータに現れます。

これはどういうことか、一つの国だけに絞るとより分かりやすくなります：

```{r filter-example, exercise = TRUE, exercise.lines = 5}
gapminder |>
  filter(country == "Afghanistan")
```

各国のデータは1952年に始まって、2007年に終わりますが、**毎年データがあるわけではありません**。

各国に合計12年分のデータがあるようです。

###

カンマを使うことで、同時に複数の計算も可能です。

例えば：

```{r multiple-summarize-example, exercise = TRUE, exercise.lines = 5}
gapminder |>
  group_by(country) |>
  summarize(
    mean_life_exp = mean(life_exp),
    sd_life_exp = sd(life_exp)
  )
```

- Q7: 大陸ごとに一人当たりの国内総生産の平均を`mean_gdp_percap`という列で、それぞれの大陸のデータの数を`n_obs`という列で計算してください。

```{r mean-gdp-n-continent, exercise = TRUE, exercise.lines = 4, exercise.setup = "clean-gapminder"}
____ |>
  group_by(____) |>
  summarize(____)
```

```{r, mean-gdp-n-continent-check}
mean_gdp_n_continent <- gapminder |>
  group_by(continent) |>
  summarize(mean_gdp_percap = mean(gdp_percap), n_obs = n())
grade_this({
  fail_if_not_equal(
    x = inherits(.result, "tbl"),
    y = TRUE,
    message =  "結果をデータフレーム（tibble）にする必要があります"
  )
  print(colnames(.result))
  fail_if_not_equal(
    x = "mean_gdp_percap" %in% colnames(.result),
    y = TRUE,
    message = "'mean_gdp_percap'という列名を使ってください"
  )
  fail_if_not_equal(
    x = "n_obs" %in% colnames(.result),
    y = TRUE,
    message = "'n_obs'という列名を使ってください"
  )
  fail_if_not_equal(
    x = .result[["mean_gdp_percap"]],
    y = mean_gdp_n_continent[["mean_gdp_percap"]]
  )
  fail_if_not_equal(
    x = .result[["n_obs"]],
    y = mean_gdp_n_continent[["n_obs"]]
  )
  pass()
})
```

## 確認と提出

```{r, echo=FALSE, results = "asis"}
res <- knitr::knit_child(
  system.file("rmd", "summarize_score.Rmd", package = "joholearnr"),
  quiet = TRUE)
cat(res, sep = '\n')
```
