---
title: "データの可視化（2）"
output:
  learnr::tutorial:
    progressive: true
    allow_skip: true
runtime: shiny_prerendered
---

```{r setup, include=FALSE}
library(gradethis)
library(learnr)
library(joholearnr)
library(learnrhash)
library(janitor)
library(ggthemes)

suppressPackageStartupMessages(library(tidyverse))

gradethis::gradethis_setup()

tutorial_options(exercise.reveal_solution = FALSE)

moodle_url <- "https://moodle.gs.chiba-u.jp/moodle/mod/assign/view.php?id=1444830"
```

## パッケージのロード

必要なパッケージをロードします。

- `tidyverse`はデータ処理に必要なパッケージです。
- `janitor`は列名を整えるためのパッケージです。
- `ggthemes`はグラフの色やスタイルを変更するためのパッケージです。

```{r packages-example, exercise = TRUE, exercise.lines = 4}
library(tidyverse)
library(janitor)
library(ggthemes)
```

## 可視化するデータの準備

世界各国の経済データを含む「gapminder」というデータセットをロードします。このデータセットについて詳しく知りたい場合は、<https://www.gapminder.org/> を参照してください。

生データを読み込み、`gapminder_raw`として保存した後、列名を整え、`gapminder`として保存します。

```{r clean-gapminder, echo = FALSE, message = FALSE, warning = FALSE}
gapminder_raw <- readr::read_csv("https://bit.ly/3NLwKeP")

gapminder <- janitor::clean_names(gapminder_raw)
```

```{r tidyverse-example, exercise = TRUE, exercise.lines = 9}
# 生データをロードする
gapminder_raw <- read_csv("https://bit.ly/3NLwKeP")

# 列名を整える
gapminder <- clean_names(gapminder_raw)

gapminder
```

## モデルの追加

グラフにモデルを追加するには、`geom_smooth()`関数を使用します。

モデルにはいくつかの種類がありますが、この授業では線形モデル、つまり2つの変数の関係を一直線で表すモデルを使用します。ただし、すべてのデータにおいて線形モデルが適切であるとは限らないことに注意してください。

`geom_smooth()`で線形モデルを指定するには、`geom_smooth(method = "lm")`と記述します（`lm`は「linear model」の略です）。

`geom_smooth()`は新しいレイヤーとして追加するため、`+`を使って、図作成のコマンドに加えます。

- Q1: `gapminder`のデータを使い、横軸を年（`year`）、縦軸を寿命（`life_exp`）、色を大陸（`continent`）にし、点グラフの上に線形モデルを加えてください。モデルはそれぞれの大陸を別にしてください。

```{r gapminder-model, exercise = TRUE, exercise.lines = 4, exercise.setup = "clean-gapminder"}
ggplot(data = gapminder, mapping = aes(x = ___, y = ____, color = ____)) +
  geom_point() ____
  ____
```

```{r gapminder-model-solution}
ggplot(data = gapminder, mapping = aes(x = year, y = life_exp, color = continent)) +
  geom_point() +
  geom_smooth(method = "lm")
```

```{r gapminder-model-check}
grade_this_code()
```

- Q2: 寿命の伸び率が最も早い大陸はどれでしょうか？

```{r argument-name, echo=FALSE}
question("一つ選んでください：",
  answer("Africa"),
  answer("Americas"),
  answer("Asia", correct = TRUE),
  answer("Europe"),
  answer("Oceania"),
  random_answer_order = TRUE,
  allow_retry = TRUE
)
```

## mappingの指定

最初に`ggplot()`を使った時、`mapping`（グラフ中の要素とデータの紐付け）を`ggplot()`関数の中に記述しましたが、`geom_()`関数の中にも記述できます。

- Q3: `gapminder`のデータを使い、横軸を年（`year`）、縦軸を寿命（`life_exp`）、色を大陸（`continent`）にした点グラフを作成してください。`mapping`を`geom_point()`の中に記述してください。

```{r gapminder-mapping-in-geom, exercise = TRUE, exercise.lines = 3, exercise.setup = "clean-gapminder"}
ggplot(data = gapminder) +
  geom_point(____)
```

```{r gapminder-mapping-in-geom-solution}
ggplot(data = gapminder) +
  geom_point(mapping = aes(x = year, y = life_exp, color = continent))
```

```{r gapminder-mapping-in-geom-check}
grade_this_code()
```

### `mapping`の配置の使い方

`mapping`（グラフ中の要素とデータの紐付け）を書く場所によって、このような違いがあります：

- `ggplot()`の中に`mapping`を書く場合：`mapping`が**すべての**`geom_()`に適用されます。
- `geom_()`の中に`mapping`を書く場合：`mapping`がその`geom_()`**だけに**適用されます。

これを利用して、すべての大陸を一緒に扱うモデルを追加してみましょう。

- Q4: `gapminder`のデータを使い、横軸を年（`year`）、縦軸を寿命（`life_exp`）、色を大陸（`continent`）にした点グラフを作成してください。その上で、大陸を区別せずに線形モデルを追加してください（線が1本だけになるようにしてください）。

```{r gapminder-mapping-in-both, exercise = TRUE, exercise.lines = 4, exercise.setup = "clean-gapminder"}
ggplot(data = gapminder, mapping = aes(____, ____)) +
  geom_point(mapping = aes(____)) +
  geom_smooth(method = "lm")
```

```{r gapminder-mapping-in-both-solution}
ggplot(data = gapminder, aes(x = year, y = life_exp)) +
  geom_point(aes(color = continent)) +
  geom_smooth(method = "lm")
```

```{r gapminder-mapping-in-both-check}
grade_this_code()
```

## ラベル

図を作成する際、データ解析で使用するラベルとは異なるラベルを用いる必要があることがよくあります。なぜなら、データ解析で使う列名は短く入力しやすいことが求められますが、それらの名前は必ずしもグラフを読む人にとって分かりやすいとは限らないからです。例えば、列名として`gdp_percap`のような名前を使用しますが、図には"GDP per capita"のようなラベルを使います。

ラベルを整えるには、`labs()`関数を使用します。例えば、横軸（`x`）を`Population`としたい場合は、`labs(x = "Population")`と記述します。

`labs()`は新しいレイヤーとして扱われるため、図作成コマンドに`+`を使って追加します。

- Q5: `gapminder`データを使用し、横軸を年（`year`）、縦軸を寿命（`life_exp`）、色を大陸（`continent`）とした点グラフを作成してください。そして、横軸（`x`）を"Year"、縦軸（`y`）を"Life expectancy"、色を"Continent"と設定してください（大文字と小文字に注意してください）。

```{r gapminder-labels, exercise = TRUE, exercise.lines = 4, exercise.setup = "clean-gapminder"}
ggplot(data = gapminder, mapping = aes(____, ____, ____)) +
  geom_point() +
  labs(___, ____, ____)
```

```{r gapminder-labels-solution}
ggplot(data = gapminder, mapping = aes(x = year, y = life_exp, color = continent)) +
  geom_point() +
  labs(x = "Year", y = "Life expectancy", color = "Continent")
```

```{r gapminder-labels-check}
grade_this_code()
```

## 色

ラベルだけでなく、色も誰にでも分かりやすいものにする必要があります。ggplot2のデフォルトの色は、色覚異常の方にとって識別が難しい場合があります。

`ggthemes`パッケージには色覚異常に配慮したカラーパレットが含まれています（「パッケージのロード」ではすでにロード済みです）。

色を変更するには、`scale_color_colorblind()`コマンドを使用します。このコマンドも新しいレイヤーとして扱われるため、`+`を使って図作成コマンドに追加します。

- Q6: `gapminder`データを使用し、横軸を年（`year`）、縦軸を寿命（`life_exp`）、色を大陸（`continent`）とした点グラフを作成してください。そして、色を色覚異常の方にも識別しやすいものに設定してください。

```{r gapminder-colors, exercise = TRUE, exercise.lines = 4, exercise.setup = "clean-gapminder"}
ggplot(data = gapminder, mapping = aes(____, ____, ____)) +
  geom_point() ____
  _____
```

```{r gapminder-colors-solution}
ggplot(data = gapminder, mapping = aes(x = year, y = life_exp, color = continent)) +
  geom_point() +
  scale_color_colorblind()
```

```{r gapminder-colors-check}
grade_this_code()
```

## 発表に使える図を用意する

これまで学んだプログラミングスキルを活かして、発表に使用できる図を作成しましょう。

- Q7: `gapminder`データを基に、以下の特徴を持つ**点グラフ**を作成してください:
  - 横軸を年（`year`）、縦軸を寿命（`life_exp`）、色を大陸（`continent`）とする。
  - 点グラフの上に線形モデルを加える。モデルはそれぞれの大陸を別にする。
  - 横軸（`x`）を"Year"、縦軸（`y`）を"Life expectancy"、色を"Continent"と設定する。
  - 色を色覚異常の方にも識別しやすいものにする。
  - レイヤーの順番は、グラフの形状の設定 → モデルの設定 → ラベルの設定 → 色の設定、の順にする。

```{r gapminder-final, exercise = TRUE, exercise.lines = 6, exercise.setup = "clean-gapminder"}
ggplot(data = ____, mapping = ____) +
  geom_point() +
  ____(method = "lm") +
  labs(___) +
  ____
```

```{r gapminder-final-solution}
ggplot(data = gapminder, mapping = aes(x = year, y = life_exp, color = continent)) +
  geom_point() +
  geom_smooth(method = "lm") +
  labs(x = "Year", y = "Life expectancy", color = "Continent") +
  scale_color_colorblind()
```

```{r gapminder-final-check}
grade_this_code()
```

## 確認と提出

```{r, echo=FALSE, results = "asis"}
# FIXME: should have an option for strip_output = TRUE in child document
lines <- read_lines(system.file("rmd", "summarize_score.Rmd", package = "joholearnr")) |>
  str_replace_all(
    "learnrhash::encoder_logic\\(\\)",
    "learnrhash::encoder_logic(strip_output = TRUE)"
  )

temp_file <- tempfile(fileext = ".Rmd")

write_lines(lines, temp_file)

res <- knitr::knit_child(
  temp_file,
  quiet = TRUE)
cat(res, sep = '\n')
```
